【裁判字號】    94,訴,3
【裁判日期】    950110
【裁判案由】    違反毒品危害防制條例
【裁判全文】
福建金門地方法院刑事判決                 94年度訴字第3號
公  訴  人  福建金門地方法院檢察署檢察官
被      告  丙○○原名許文福.
選任辯護人  甲○○律師
上列被告因違反毒品危害防制條例案件，經檢察官提起公訴（94
年度偵字第21號），本院判決如下：
    主  文
丙○○無罪。
    理  由
一、公訴意旨略以：丙○○（原名許文福，民國９３年１１月８
    日更名）明知第二級毒品安非他命係管制之違禁品，竟基於
    販賣安非他命之犯意，於９３年８月１８日，在金門縣金寧
    鄉湖埔村埔後９９號住處外，以新台幣（下同）八千元之價
    格，販賣安非他命予丁○○、乙○○二人一次，數量則以夾
    鍊袋盛裝足供丁○○二人至少施用數次以上。因認被告涉有
    違反毒品危害防制條例第四條第二項販賣第二級毒品罪嫌云
    云。
二、按犯罪事實應依證據認定之，無證據不得認定其犯罪事實；
    不能證明被告犯罪者，應諭知無罪之判決，刑事訴訟法第一
    百五十四條第二項、第三百零一條第一項分別定有明文。又
    事實之認定，應憑證據，如未能發現相當證據，或證據不足
    以證明，自不能以推測或擬制之方法，為裁判基礎；且認定
    犯罪事實所憑之證據，雖不以直接證據為限，間接證據亦包
    括在內，然而無論直接證據或間接證據，其為訴訟上之證明
    ，須於通常一般之人均不致有所懷疑，而得確信其為真實之
    程度者，始得據為有罪之認定，倘其證明尚未達到此一程度
    ，而有合理之懷疑存在而無從使事實審法院得有罪之確信時
    ，即應由法院為諭知被告無罪之判決，有最高法院四十年台
    上字第八六號判例、七十六年台上字第四九八六號判例可資
    參照。次按刑事訴訟法第一百六十一條第一項規定：檢察官
    就被告犯罪事實，應負舉證責任，並指出證明之方法。因此
    ，檢察官對於起訴之犯罪事實，應負提出證據及說服之實質
    舉證責任。倘其所提出之證據，不足為被告有罪之積極證明
    ，或其闡明之證明方法，無從說服法官以形成被告有罪之心
    證，基於無罪推定之原則，自應為被告無罪判決之諭知，亦
    有最高法院九十二年台上字第一二八號判例意旨足參。
三、公訴人認被告涉有販賣安非他命罪嫌，無非係以丁○○、乙○○之證言、通訊監察書譯文及國軍金門醫院尿液檢驗報告
    等情為其論據。訊據被告堅詞否認有何販賣安非他命之犯行
    ，辯稱：其與乙○○、丁○○交情不深，不可能會販賣毒品
    給他們，渠等之證言係因與被告有交惡，從而藉此誣陷被告
    等語。
四、經查：
（一）、被告確有以八千元之價金，販賣內含物不明之白色結晶
        於乙○○、丁○○之事實：
    １、經查，本件被告於９４年１月２０日曾自承於９３年８
        月８日與丁○○曾有見面之情事（偵卷第６４頁），證
        人丁○○於本院９４年５月１２日審理時證稱：毒品是
        向被告丙○○購買，我與乙○○各出四千，在丙○○家
        前龍眼樹下放工具的地方，是乙○○向丙○○買的，被
        抓之前沒多久才向丙○○買的…之前說的樓下就是龍眼
        樹下…在警詢提到向丙○○買八千元毒品，是主動講的
        ，並非警方提示以後才講，而９４年２月３日筆錄所提
        到被告家附近的停車場，是同一地方，都是放柴油工具
        的地方，他們車子也放在那裡等語（本院卷第３９、４
        ０頁）對照其於偵查中之證言：「我的確與乙○○合資
        ，本來丙○○出價一萬，但我與乙○○身上一個人只有
        四千元，所以向丙○○買了八千元，他給我一包安非他
        命，但裡面還放葡萄糖，燒了以後就焦黑掉，所以我就
        傳簡訊罵丙○○…有一次我與乙○○在丙○○家樓下停
        車場買的，有時會在路上交貨…在八月十七、十八那二
        天，我與乙○○有通電話，要向丙○○買安非他命，因
        為一燒就黑了，我事後還傳簡訊去罵丙○○，但後來他
        也沒有要處理，錢也沒退」（偵卷第７２、７３頁）及
        ９３年９月２７日偵訊時證稱：「除了歐陽金福拿安非
        他命給我以外，還有丙○○（偵卷第６１頁）」，另於
        警詢時亦證稱：「是丙○○向台灣朋友購買安非他命後
        ，再將安非他命賣給我食，八月十八日，我和乙○○到
        丙○○他家旁的樓下，向丙○○購買八千元安非他命（
        一人各出資四千元，現金八千元立即拿給丙○○），我
        和乙○○在現場並有試用安非他命，但之後乙○○拿毒
        品回家後，才發現丙○○所賣給我們的是滲加葡萄糖，
        且安非他命的量相當少，用過之後都變成黑的…」（警
        卷第十八頁），故由證人丁○○在警詢、偵查及本院審
        理之證言綜合以觀，其中就丁○○與乙○○二人合資八
        千元向被告購買、交付之地點係位於被告家附近之停車
        場、樹下，及經點火燃燒後呈現焦黑而無法吸食而傳簡
        訊罵本件被告等情，其證述情節大致相符，且對照證人
        之通訊監察譯文，證人丁○○於９３年８月１８日１２
        時３分許，亦接獲乙○○撥打之電話，而其內容為：「
        翁：那東西『空鎖』（台語）了…東西烤了馬上黑掉，
        你不曾用這樣…」（偵卷第３２頁），可知係乙○○點
        火後才發現，此亦與證人丁○○於警詢時稱乙○○拿毒
        品回家後，才發現用過後均變成黑的等情相符，而本院
        審酌丁○○之證言，就購買時間、交付地點、購買價金
        總額、乙○○拿回家後發現點火後呈焦黑、傳簡訊罵本
        件被告等情，其證述情節尚稱一致，且前開情形，屬購
        買毒品後較為特殊之情況，從其知悉後隨即傳簡訊辱罵
        本件被告等情以觀，亦可見其對此等受騙情事，心中頗
        為介意，故其就此等情節，因特別介意從而印象深刻，
        足證丁○○確有與乙○○合資八千元向被告購買內含物
        不明之白色結晶，但經點火燃燒後，卻發生焦黑之情況
        無訛。
    ２、而證人乙○○雖於本院９４年５月１２日審理時稱其已
        忘記有無買過濕濕的安非他命等語（本院卷第４６頁）
        ，但其證稱：「警察問我是否有跟丁○○一起向丙○○
        買，我說我有拿錢給丁○○，我跟丁○○是八千元一人
        一半，該次買的品質我忘記了，那次我沒有跟丁○○過
        去…實際給五千或四千，不記得，反正一人一半…我沒
        有向丁○○買過，我是跟丁○○合資去買的…」（本院
        卷第４４頁、４５頁）可證乙○○亦確曾與丁○○合資
        八千元欲購買安非他命之情事。至於購買之情節，證人
        乙○○於警詢之證稱：「是丁○○說丙○○有安非他命
        ，所以我就和丁○○每人出四千元，共八千元，向丙○○購買安非他命，我和丁○○到丙○○家交易後，我將
        向丙○○所購買的安非他命拿回家吸食後，才發現是滲
        加有葡萄糖，該安非他命是用塑膠袋裝的，安非他命還
        濕濕的，拿回去吸食才知是假的」（偵卷第２９頁）及
        偵查中之證言：「有和盧一起合資買，但不知道他是向
        誰買，我們是一人付四千元，那一次的東西好不好我忘
        了，丁○○也沒有說是向誰買的」（偵卷第６７頁）兩
        相對照，證人乙○○前後之證言雖有落差，但就出資額
        、吸食後焦黑等情卻仍有相符之處，況由前開通訊監察
        譯文之內容以觀，係證人乙○○於９３年８月１８日撥
        打給丁○○時，由乙○○主動向丁○○告知，且從８月
        １７日下午９時４１分許之通訊監察譯文開始，丁○○
        即提及有一自台灣返回金門之友人有安非他命之事實，
        而自該通電話之後，乙○○與丁○○談話之內容，均係
        針對如何與該名友人交付安非他命之結過，從而，本院
        認焦黑之情事，既係由證人乙○○主動提及，其當無不
        知道結晶品質之理；且從該二日之通訊監察譯文內容以
        觀，雖不能證明證人乙○○是否知悉結晶提供者之確切
        身分，但對提供者係丁○○自台灣返金門之友人等情，
        仍有清晰之認知，故證人乙○○嗣後於偵查及本院審理
        時均證稱品質如何已不復記憶且不知向何人購買之詞，
        顯與前開其於警詢及監聽譯文所提及白色結晶點火焦黑
        ，且能清楚地提到被告亦即結晶提供者身分等事實不符
        ；另輔以前開證人丁○○在警詢、偵查及本院審理時之
        證言，益徵丁○○確與有乙○○曾共同出資八千元向本
        件被告購買白色結晶之事實，應值採信。
（二）、交付點火後焦黑之白色結晶無從證明含安非他命成份：
    １、丁○○與乙○○確有合資八千元向本件被告購買白色結
        晶等情，既如前述，然由二人之證言亦可見，該白色結
        晶於點火後即呈現焦黑，且發現焦黑後，二人復未加以
        施用，從而亦不知白色結晶是否確為安非他命，況該白
        色結晶並未扣案，從而該白色結晶內是否含有安非他命
        及成份多寡，均無從證明；而由丁○○前開證言亦可知
        ，嗣後本件被告並未就此次交付物有瑕疵之白色結晶加
        以更換或續予提供其它代替物，故該次所交付之物，是
        否含有安非他命之成份，即無從證明。
    ２、另證人乙○○與丁○○於９３年９月３０日之驗尿結果
        雖均呈甲基安非他命陽性反應，但此驗尿時間距離被告
        於８月１８日交付白色結晶之時已逾一月之久，亦無法
        由此驗尿呈陽性反應之事實，遽以推論係施用８月１８
        日之白色結晶所致。
    ３、從而，雖本件被告曾以八千元之代價，售與白色結晶於
        丁○○與乙○○，但因該白色結晶於點火後呈焦黑，而
        無法證明其內是否確有安非他命之成份，故本件行為之
        客體，既無法證明係屬第二級毒品，則其販賣之行為，
        即與販賣第二級毒品安非他命之構成要件不符。
五、綜上所述，公訴人既無從證明被告所販賣之物，確含有第二
    級毒品安非他命之成份，不能使本院得有罪之確信，此外，
    復查無其他積極證據足證被告確有公訴人所指犯行，不能證
    明被告犯罪，自應為被告無罪判決之諭知。
六、至被告以白色結晶佯稱係安非他命，並以八千元之價格售與
    證人丁○○及乙○○之行為，是否另涉詐欺罪嫌，應於本案
    確定後由公訴人另行偵辦，併此敘明。
據上論斷，應依刑事訴訟法第三百零一條第一項，判決如主文。
本案經檢察官廖江憲到庭執行職務。
中    華    民    國    95    年    1     月    10    日
                  刑事庭審判長  法  官  施慶鴻
                                法  官  林鈺琅
                                法  官  林慶郎
以上正本證明與原本無異。
如不服本判決，應於判決送達後10日內，向本院提出上訴狀。
                                書記官  陳鴻璋
中    華    民    國    95    年    1     月    10    日


司法院資訊處製作；財團法人民間司法改革基金會備份。
